【裁判字號】    96,易,4055
【裁判日期】    970318
【裁判案由】    竊盜等
【裁判全文】
臺灣高雄地方法院刑事判決              96年度易字第4055號
公  訴  人  臺灣高雄地方法院檢察署檢察官
被      告  丙○○
上列被告因竊盜等案件，經檢察官提起公訴（96年度偵字第3086
2 號、調偵字第1035號），本院改行簡式審判程序，判決如下：
    主  文
丙○○犯侵入建築物罪，處拘役陸拾日，如易科罰金，以新臺幣
壹仟元折算壹日。又犯竊盜罪，處拘役伍拾日，如易科罰金，以
新臺幣壹仟元折算壹日。應執行拘役壹佰日，如易科罰金，以新
臺幣壹仟元折算壹日。
    事  實
一、丙○○因無固定住所，且見黃唐玉清所有位於高雄市前金區
    ○○○路125 之3 號大樓4 樓內之空屋（下稱125 之3 號4
    樓房屋）無人居住使用，竟即基於侵入建築物之犯意，未經
    黃唐玉清之同意，自民國96年2 月底某日起，擅自進入該空
    屋居住，嗣於96年3 月間，因附近住戶察覺有異，通知黃唐
    玉清之孫女甲○○，甲○○乃於96年9 月1 日11時30分許，
    會同警方前往上開空屋，當場查獲丙○○，甲○○並對丙○
    ○提出告訴，惟丙○○仍繼續居住於該屋中；至96年10月17
    日，丙○○始自行搬離上開房屋，並遷移至同棟大樓位於該
    屋對門之空屋（即高雄市前金區○○○路124 之3 號4 樓房
    屋，下稱124 之3 號4 樓房屋）內居住，詎丙○○於該日下
    午5 時搬家時，又意圖為自己不法之所有，徒手竊取黃唐玉
    清所有置放於125 之3 號4 樓房屋內之大同牌彩色電視（型
    號：TV-29MP 號，88年製造）及日立牌冰箱（型號：R475J
    號，83年製造）各1 臺，並將之搬運至124 之3 號4 樓房屋
    內使用，嗣經甲○○返回上開房屋打掃而發覺並報警處理，
    為警於96年10月29日12時45分許，在高雄市前金區○○○路
    124 之3 號4 樓查獲，並扣得前揭電視及冰箱。
二、案經黃唐玉清委由甲○○訴由高雄市政府警察局新興分局報
    請臺灣高雄地方法院檢察署檢察官偵查起訴。
    理  由
一、本案被告丙○○所犯係死刑、無期徒刑、最輕本刑為3 年以
    上有期徒刑以外之罪，其於審判程序中就被訴事實為有罪之
    陳述，由審判長告知簡式審判程序之旨，並聽取公訴人及被
    告之意見後，經本院依刑事訴訟法第273 條之1 第1 項之規
    定，裁定由受命法官獨任進行簡式審判程序。又本件卷內之
    物證、書證等證據，依同法第273 條之2 規定，不受第159
    條第1 項關於傳聞法則規定之限制，依法均有證據能力，合
    先敘明。
二、訊據被告對上揭事實迭於警詢、偵訊及本院審理時坦承不諱
    ，而前開125 之3 號4 樓房屋為告訴人黃唐玉清所有，被告
    未經其同意即於前揭時間進入該屋住至96年10月17日始搬離
    之事實，並經證人即告訴代理人甲○○於警詢、偵查中分別
    證述屬實，且有125 之3 號4 樓建物所有權狀影本1 紙、戶
    口名簿影本1 紙、現場照片5 張等在卷可佐（見96年度偵字
    第25 415號卷第15、16頁，警一卷第3 頁、10至17頁）；另
    被告於96年10月17日搬遷至124 之3 號4 樓房屋居住時，又
    一併將告訴人黃唐玉清所有之電視、冰箱搬移至該屋使用之
    事實，亦經證人甲○○於警詢、偵查中證述屬實，並有扣案
    之大同牌彩色電視及日立牌冰箱各1 臺、贓物認領保管單、
    扣押物品目錄表等在卷可證（見96年度偵字第30862 號卷第
    10 、11 頁，警二卷第1 、7 、9 、10頁）。是足見被告前
    開自白與事實相符，自得為認定被告犯罪之依據。從而，本
    案事證明確，被告犯行已經證明，應依法論科。
三、論罪科刑部分：
  (一)按「住宅」係指乃指人類日常居住之場所而言；「建築物」
    則包括所有住宅以外，上有屋面周有門壁，足蔽風雨，供人
    出入，且定著於土地之工作物（最高法院76年臺上字第2972
    號、50年臺上字第532 號判例參照）。又按刑法第306 條第
    1 項無故侵入他人建築物罪之立法目的，乃因人民居住自由
    ，源於對住屋或其他場所之使用權，即自己之建築物有不受
    其他無權者侵入或滯留其內干擾破壞權利，故該建築物不問
    是否現有人居住或現有人所在，均足當之，此由本條文之立
    法理由觀之，即甚明確。本案被告雖擅自進入告訴人黃唐玉
    清所有之125 之3 號4 樓房屋內居住，惟告訴人黃唐玉清自
    95年4 月起，即未再居住使用該屋，僅偶爾回去清理屋內物
    品，至同年7 、8 月間因告訴人黃唐玉清生病，便不再回該
    屋，僅將木門鎖住等事實，業經證人甲○○於偵查中證述屬
    實（見96年度偵字第25415 號卷第15、16頁），是足見被告
    搬入125 之3 號4 樓房屋時，該屋已經無人居住且閒置一段
    時間，並非平常有人在內生活起居之場所，自非刑法第306
    條第1 項所稱之「住宅」，而該屋係位於鋼筋混凝土造公寓
    內之區分所有建物，自應屬同條項之「建築物」無疑。是核
    被告無故侵入告訴人黃唐玉清所有之區分所有建物內居住使
    用之行為，係犯刑法第306 條第1 項之侵入建築物罪，被告
    竊取告訴人黃唐玉清所有之電視、冰箱之行為，係犯刑法第
    320 條第1 項之竊盜罪，至公訴意旨認被告侵入他人之區分
    所有建物內居住使用之行為，係構成刑法第306 條第1 項之
    侵入住宅罪，固有誤會，惟因本罪與侵入建築物罪條項相同
    ，故無變更起訴法條之問題，併予敘明。又被告所犯上開2
    罪，其犯意各別，行為互殊，應予分論併罰。
  (二)爰審酌被告於96年2 月起，無故侵入他人所有之建築物內居
    住，經證人甲○○於同年9 月1 日報警驅趕後，仍不立即離
    去，至10月17日始自行搬離，期間長達8 個多月，又被告搬
    離上揭房屋時，竟又一併帶走他人所有之電視、冰箱，顯見
    被告毫不尊重他人對動產、不動產管領支配之財產權利，其
    法治觀念淡薄且犯罪情節非輕，又其犯後未賠償告訴人損失
    ，以致未能與告訴人達成和解，本不宜輕縱；惟念及被告係
    因無固定住居所，見該屋已無人居住使用，始搬入該屋居住
    ，尚未侵害他人生活之安寧，及所竊取電視乃88年製造，冰
    箱為83年製造（見證人甲○○警詢之陳述，警一卷第1 頁）
    ，價值應均非甚高，且其於本院審理時尚知坦承犯行，犯罪
    後態度尚可，並考量被告素行、生活狀況、智識程度等一切
    情狀，就被告所犯侵入建築物及竊盜犯行，分別量處如主文
    所示之刑，並參酌被告現職大樓管理員，每月收入1 萬多元
    ，經濟狀況不佳等情狀（見本院卷第51頁），諭知如主文所
    示之易科罰金折算標準，並定其應執行之刑，以資懲警。
據上論斷，應依刑事訴訟法第273 條之1 第1 項、第284 條之1
、第299 條第1 項前段，刑法第306 條第1 項、第320 條第1 項
、第41條第1 項前段、第51條第6 款，刑法施行法第1 條之1 ，
判決如主文。
本案經檢察官乙○○到庭執行職務。
中    華    民    國    97    年    3     月    18    日
                  刑事第十七庭  法  官  陳思帆
以上正本證明與原本無異。
如不服本判決，應於收受本判決後10日內向本院提出上訴書狀，
並應敘述具體理由，如未敘述上訴理由者，應於上訴期間屆滿後
20 日 內補提理由書狀於本院（均須按他造當事人之人數附繕本
）「切勿逕送上級法院」。
中    華    民    國    97    年    3     月    18    日
                                書記官  王高山
附錄本案論罪科刑法條全文：
刑法第320 條
意圖為自己或第三人不法之所有，而竊取他人之動產者，為竊盜
罪，處5 年以下有期徒刑、拘役或5 百元以下罰金。
意圖為自己或第三人不法之利益，而竊佔他人之不動產者，依前
項之規定處斷。
前二項之未遂犯罰之。
刑法第306 條
無故侵入他人住宅、建築物或附連圍繞之土地或船艦者，處1 年
以下有期徒刑、拘役或3 百元以下罰金。
無故隱匿其內，或受退去之要求而仍留滯者，亦同。
刑法施行法第1條之1
中華民國94年1 月7 日刑法修正施行後，刑法分則編所定罰金之
貨幣單位為新臺幣。
94年1 月7 日刑法修正時，刑法分則編未修正之條文定有罰金者
，自94年1 月7 日刑法修正施行後，就其所定數額提高為30倍。
但72年6 月26日至94年1 月7 日新增或修正之條文，就其所定數
額提高為3 倍。


司法院資訊處製作；財團法人民間司法改革基金會備份。
